【裁判字號】    95,交聲,1348
【裁判日期】    950731
【裁判案由】    交管條例聲異
【裁判全文】
臺灣板橋地方法院交通事件裁定        95年度交聲字第1348號
原處分機關  交通部公路總局臺北區監理所
異  議  人
即受處分人  日昌交通有限公司
代  表  人  甲○○
上列異議人因違反道路交通管理處罰條例案件，對於交通部公路
總局臺北區監理所民國九十五年六月十六日北監營裁字裁四０—
一Ａ0000000號所為之裁決處分（原舉發案號：臺北市政
府交通局北市交停字第一Ａ0000000號），聲明異議，本
院裁定如下：
    主  文
原處分撤銷。
日昌交通有限公司汽車駕駛人在道路收費停車處所停車，未依規
定繳費，處罰鍰新臺幣參佰元。
    理  由
一、原處分意旨略以：異議人即受處分人日昌交通有限公司所有
    之車號Ｍ八—二一九號營業小客車於民國九十四年六月六日
    下午一時二分許，在臺北市○○路，因在道路收費停車處所
    停車不依規定繳費之違規行為，經警掣單舉發，原處分機關
    乃依修正前道路交通管理處罰條例第五十六條第一項第十一
    款之規定，裁處罰鍰新臺幣一千二百元。
二、異議意旨略以：原舉發機關所提出舉發單簽收單上之簽收印
    章並非異議人之簽收單，且異議人於九十四年九月二十三日
    向原處分機關提出陳述書，原處分機關遲至九十五年六月十
    六日始予以裁決，已逾三個月，當不得舉發，請求撤銷原處
    分云云。
三、按行為後法律或自治條例有變更者，適用行政機關最初裁處
    時之法律或自治條例。但裁處前之法律或自治條例有利於受
    處罰者，適用最有利於受處罰者之規定，行政罰法第五條定
    有明文。查，異議人行為後，道路交通管理處罰條例第五十
    六條第一項第十一款業於九十四年二月五日經總統華總一義
    字第09400017731 號令修正公布，並經行政院於九十四年七
    月五日以院臺交字第0940029286號令發布定自九十四年九月
    一日施行，而修正前道路交通管理處罰條例第五十六條第一
    項第十一款規定「汽車駕駛人停車時，有左列情形之一者，
    處新臺幣六百元以上一千二百元以下罰鍰：十一在道路收費停
    車處所停車，不依規定繳費者」，修正後第五十六條第二項
    則規定「汽車駕駛人在道路收費停車處所停車，未依規定繳
    費，主管機關應書面通知駕駛人於七日內補繳，並收取必要
    之工本費用，逾期再不繳納，處新臺幣三百元罰鍰。」，比
    較修正前後之規定，修正前道路交通管理處罰條例第五十六
    條第一項第十一款並非較有利於行為人，依行政罰法第五條
    規定，本件自應適用裁處時之法律即九十四年九月一日施行
    之道路交通管理處罰條例第五十六條第二項之規定，先予敘
    明。
四、經查：
  (一)異議人即受處分人日昌交通有限公司所有之車號Ｍ八—二一
    九號營業小客車於九十四年六月六日下午一時二分許，在臺
    北市○○路，因在道路收費停車處所停車不依規定繳費之違
    規行為，經臺北市政府交通局以北市交停字第一Ａ0000
    000號通知單舉發一情，有臺北市政府交通局北市交停字
    第一Ａ0000000號舉發違反道路交通管理事件通知單
    影本一件在卷可稽，且異議人對於前揭違規事實，亦不加爭
    執，是異議人確有於前揭時、地，在道路收費停車處所停車
    不依規定繳費之違規行為，自堪認定。
  (二)按違反行政法上義務而受罰鍰、沒入或其他種類行政罰之處
    罰時，適用本法。但其他法律有特別規定者，從其規定；本
    法施行前違反行政法上義務之行為應受處罰而未經裁處，於
    本法施行後裁處者，除第十五條、第十六條、第十八條第二
    項、第二十條及第二十二條規定外，均適用之；前項行政罰
    之裁處權時效，自本法施行之日起算；行政罰法第一條、第
    四十五條亦分別定有明文。又按「汽車所有人、駕駛人違反
    道路交通管理，不依通知所定限期，前往指定處所聽候裁決
    者，公路主管機關得逕行裁決之。」道路交通管理處罰條例
    第六十四條定有明文。此係為免受處分人拒不到案接受裁決
    ，賦予裁決機關對之得為逕行裁決之機制，以達行政目的。
    再按，同條例第九十條規定「違反本條例之行為，自行為成
    立之日起；行為有連續或繼續之狀態者，自行為終了之日起
    ，逾三個月不得舉發。」，就違反道路交通管理事件之舉發
    時效期間亦明白規定，旨在避免法律關係遲不確定致生法秩
    序不安定之結果，並同時保障人民權益。至於依道路交通管
    理處罰條例第九十二條之授權所訂定之「違反道路交通管理
    事件統一裁罰標準及處理細則」，係為利公路主管機關及警
    察機關於處理違反道路交通管理事件能有一統一之程序及裁
    罰標準而訂定之行政規則；準此，該細則第四十四條第一項
    有關處罰機關應於一個月內依標準表逕行裁決之規定，僅在
    促使各處罰機關儘速處理，以免形成積案致逾執行時效期間
    ，無法達成交通管理之目的（臺灣高等法院九十年度交抗字
    第三八三號交通事件裁定意旨可資參照）。是依上開說明可
    知，道路交通管理處罰條例並無原處分機關收受舉發機關所
    移送之交通裁罰案件，應於一定時間內予以裁決，否則將喪
    失裁決權利之規定，則依行政罰法第一條規定，有關交通裁
    罰之裁處權時效，自應適用行政罰法之相關規定。
  (三)又觀諸行政罰法第二十五條之立法理由為：「一、法律不溯
    及既往，乃法律適用之基本原則，如認其事項有溯及適用之
    必要者，即應以法律明白規定，方有所依據，本條即本此原
    則而設。二、本法施行前違反行政法上義務之行為，於本法
    施行後裁處者，第一項明定可適用本法裁處之，但相較於本
    法施行前，對行為人不利之第十五條、第十六條、第十八條
    第二項、第二十條及第二十二條則予排除適用。三、本法施
    行前違反行政法上義務之行為應受處罰而未經裁處者，於本
    法施行後裁處時，其裁處權時效，除非個別行政法律另有規
    定，依其規定外，均自本法施行之日起算。至於有關時效期
    間之規定，自仍適用本法。」可知，該條係為明定有關於行
    政罰法施行前違反行政法上義務之行為應受處罰而未經裁處
    者，於行政罰法施行後裁處時之行政罰之裁處權時效得溯及
    適用行政罰法第二十五條之規定，且其裁處權時效係自行政
    罰法施行之日即九十五年二月五日起算，是有關本件交通裁
    罰之裁處權時效，自應適用九十五年二月五日施行之行政罰
    法第二十五條第二項之規定，自九十五年二月五日起算，故
    迄原處分機關為本件裁決之九十五年六月十六日止，顯未逾
    三年之裁處權時效，異議人辯稱本件裁決距離行為成立時已
    逾三個月而不得裁定，容有誤會。
四、綜上所述，異議人確有於上揭時、地，在道路收費停車處所
    不依規定繳費之違規事實，已臻明確，則原處分機關認應依
    修正前道路交通管理處罰條例第五十六條第一項第十一款，
    裁處異議人罰鍰新臺幣六百元，固非無見，惟本件違規行為
    係發生於新法施行前，經比較新舊法結果，應適用新法，已
    如前述，原處分機關漏未比較新舊法，猶依修正前道路交通
    管理處罰條例第五十六條第一項第十一款規定，科處罰鍰新
    臺幣一千二百元，自有未洽。因之，本件異議人聲明異議雖
    無理由，惟原處分既有上開可議之處，自應由本院將原處分
    撤銷，依修正後道路交通管理處罰條例第五十六條第二項之
    規定，自為裁定如主文第二項所示，以資適法。
據上論斷，應依道路交通案件處理辦法第二十條，裁定如主文。
中    華    民    國  九十五  年    七    月  三十一  日
                      交通法庭  法  官    曾淑娟
上列正本證明與原本無異。
如不服本裁定，應於裁定送達後五日內向本院提出抗告狀。
                                書記官    陳金鳳
中    華    民    國  九十五  年    七    月  三十一  日


司法院資訊處製作；財團法人民間司法改革基金會備份。
